【裁判字號】    89,易,3095
【裁判日期】    900118
【裁判案由】    傷害
【裁判全文】
臺灣臺中地方法院刑事判決                        八十九年度易字第三九五號
    公  訴  人  台灣台中地方法院檢察署檢察官
    被      告  丙○○
    選任辯護人  張慶宗律師
右列被告因家庭暴力之傷害案件，經檢察官提起公訴（八十九年度偵字第九七三九號
），本院判決如左：
    主  文
丙○○傷害人之身體，處拘役伍拾日，如易科罰金，以參佰元折算壹日。
    事  實
一、丙○○與丁○○是夫妻關係，為家庭暴力防治法第三條第一款所定之家庭成員。
    丙○○與丁○○於民國八十九年四月二十六日近中午十二時許，在台中市○○路
    ○段八號住家兼門診處，因感情不睦引起糾葛，丙○○竟出手毆打丁○○，致丁○○受有鼻樑瘀腫傷三＊二公分、左上臂擦傷三＊六公分、右上臂擦傷五＊六公
    分之傷害。
二、案經丁○○訴請臺灣臺中地方法院檢察署檢察官偵查起訴。
    理  由
一、訊據被告丙○○坦承於右揭時地與告訴人丁○○發生爭執，惟否認有何傷害犯行
    ，辯稱：被告遭告訴人嚴重毆打，告訴人所受之傷是被告防衛所致，況以告訴人
    身材壯碩，被告弱小，被告無法對告訴人造成傷害，又告訴人直至晚上十時三十
    分始至醫院急診，急診時未提及鼻樑瘀腫，且急診時手臂是抓痕，與診斷證明提
    到擦痕不同，告訴人所受之傷非被告造成云云。經查右揭事實業據證人即告訴人
    指訴甚詳，又告訴人受有前述傷害，亦有台中醫院診斷證明書附卷可稽，依告訴
    人之傷勢觀之，核與告訴人指訴遭被告揮拳毆打其臉部，使告訴人眼鏡摔落，及
    以雙手抓傷告訴人上臂之情節相符。另該診斷證明書係告訴人於八十九年四月二
    十七日早上就診時，由醫師診視後所得結果，經證人即親自為被告看診之醫師甲○○到庭證明屬實。再者告訴人至台中醫院急診時雖僅主訴頭暈及上臂等情，未
    提及鼻樑受傷，且急診時手臂傷是記載抓痕非擦傷乙事，雖經證人即急診醫師乙○○証述明確，並有病歷在卷可按，但證人乙○○亦陳述：抓傷及擦傷因時間差
    ，在記錄上會有不同等語，查告訴人於事發日前往急診，翌日接受門診並由醫師
    開具診斷證明，確有時間差，另瘀腫傷害若非嚴重，非馬上即可顯見，係一般常
    識，因此告訴人急診病歷與診斷證明有前述差異乙事，無法採為對被告有利之證
    據。又告訴人雖曾任職台中醫院，有服務證明可證，然僅憑此無法遽斷證人甲○○、乙○○之證詞不可採。參酌告訴人於八十九年四月二十一日中午毆打被告，
    有本院及臺灣高等法院刑事判決在卷可憑，告訴人與被告亦均自承感情出現裂痕
    ，查被告與告訴人感情不睦復有傷害情形下，被告於前述時地返家復與告訴人發
    生爭執，被告出手毆打告訴人及抓傷告訴人，合於常理，因此告訴人雖非立即就
    醫，然無礙被告傷害行為成立。另是日告訴人有毆打被告成傷，雖有診斷證明及
    前述判決可證，證人即被告胞姊楊淑勳於偵訊時亦證述：我見到告訴人以鐵門壓
    住被告云云，但查告訴人係指訴其與被告發生爭執後即遭被告傷害等語，且互毆
    非可作為正當防衛理由，因此告訴人受傷及之證據及證人楊淑勳事後見到被告受
    傷之證詞，均無法作為對被告有利之證據。至於被告聲請傳訊證人楊淑勳、周孫
    琦、程智遠、黃雷俊，證明楊淑勳於右述時日上午十一時五十二分接獲被告被毆
    打之求救電話後會同警員周孫琦、程智遠及黃雷俊趕至前述地點，目賭被告遭告
    訴人以鐵門壓擠云云，並提出電話通聯紀錄在卷可證，但查楊淑勳業於偵訊時證
    述明確，又警員是被告家人請其前往處理被告遭告訴人毆傷之事，警員若未近身
    告訴人端詳告訴人，未必可見告訴人受有傷害，另告訴人台中醫院之急診護理記
    錄特別記錄欄原記載被告傷勢係「車禍」造成，後改為「毆傷」，有病歷在卷可
    按，然查護理記錄係護理人員記載，其記載不論是根據病人或他人口述，都是觀
    察病人傷勢所得結果，均只是傳聞證據，不能作為對被告有利之證據，因此被告
    聲請傳訊前述證人及登載之護士，核無必要。綜上所陳，被告所辯，係卸責之詞
    ，不足採信，其犯行堪以認定。
二、告訴人與被告係夫妻關係，為家庭暴力防治法第三條第一款所定之家庭成員，被
    告傷害告訴人行為屬家庭暴力罪，核其所為，係犯刑法第二百七十七條第一項之
    傷害罪。爰審酌被告與告訴人均係知識份子，已結婚多年，育有子女三人，雙方
    不尋求溝通等管道解決夫妻問題，反而均不念夫妻親子之情互控傷害，惡化彼等
    及家人關係，告訴人及被告所受之傷害等一切情狀，量處如主文所示之刑，並諭
    知易科罰金之折算標準，以資警懲。
據上論斷，應依刑事訴訟法第二百九十九條第一項前段，刑法第二百七十七條第一項
、第四十一條，罰金罰鍰提高標準條例第一條前段、第二條，判決如主文。
中      華      民      國      九十      年      一      月    十八    日
                                        法  官  林郁婷
右正本證明與原本無異。
如不服本判決，應於送達後十日內向本院提出上訴狀 （須附繕本） ，上訴於台灣高
等法院台中分院。
                                        書記官
中      華      民      國    九十      年      一      月    十八    日
附錄論罪科刑法條
刑法第二百七十七條第一項
傷害人之身體或健康者，處三年以下有期徒刑、拘役或一千元以下罰金。


司法院資訊處製作；財團法人民間司法改革基金會備份。
